【裁判字號】    98,交聲,601
【裁判日期】    980805
【裁判案由】    聲明異議
【裁判全文】
臺灣臺南地方法院交通事件裁定         98年度交聲字第601號
移送機關    交通部公路總局嘉義區監理所臺南監理站
異議人即
受處分人    甲○○
上列受處分人因違反道路交通管理處罰條例案件，對於交通部公
路總局嘉義區監理所臺南監理站民國 98年4月22日所為之裁決處
分（處分案號：嘉監南字第裁74-DB0000000號），聲明異議，本
院裁定如下：
    主  文
異議駁回。
    理  由
一、原處分意旨略以：受處分人即異議人甲○○（下稱異議人）
    騎乘其所有之車牌號碼３１５－ＱＥＬ號輕型機車，於民國
    九十八年三月二十二日十八時三十七分許，在桃園縣桃園市
    ○○路與玉山街之交岔路口，有行經燈光號誌管制之交岔路
    口闖紅燈之違規行為，遭桃園縣警察局桃園分局警員當場攔
    停製單舉發，嗣經移送機關即交通部公路總局嘉義區監理所
    臺南監理站認其違規事證明確，依照道路交通管理處罰條例
    第五十三條第一項、第六十三條第一項第三款，及違反道路
    交通管理事件統一裁罰基準表之規定，裁處異議人罰鍰新臺
    幣（下同）一千八百元，並記違規點數三點等語。
二、本件異議意旨略以：異議人因行經上開交岔路口時，為警目
    視攔查，惟以該員警當時所處位置，根本無從目視確知係爭
    紅綠燈之燈號為何，何況當時已日落後，且該路口無倒數讀
    秒器設置可供異議人參酌，異議人當時車速約為十至二十公
    里速度極慢，員警攔查時逕為認定闖紅燈容有疑義，且員警
    亦無法提出任何科學證據以供佐證，因而為此聲明異議，請
    求撤銷原處分等語。
三、按汽車駕駛人，行經有燈光號誌管制之交岔路口闖紅燈者，
    處一千八百元以上五千四百元以下罰鍰，並予記違規點數三
    點，道路交通管理處罰條例第五十三條第一項、第六十三條
    第一項第三款分別定有明文。
四、經查：
(一)、異議人騎乘其所有之車牌號碼３１５－ＱＥＬ號輕型機車，
    於九十八年三月二十二日十八時三十七分許，行經桃園縣桃
    園市○○路與玉山街之交岔路口，經警認其有行經燈光號誌
    管制之交岔路口闖紅燈之違規行為，遭桃園縣警察局桃園分
    局警員當場攔停製單舉發等情，有桃園縣政府警察局九十八
    年三月二十二日桃警局交字第ＤＢ0000000號舉發違
    反道路交通管理事件通知單及交通部公路總局嘉義區監理所
    臺南監理站嘉監南字第裁７４－ＤＢ0000000號違反
    道路交通管理事件裁決書各一份附卷可稽。
(二)、異議人雖辯稱：伊因行經上開路口時，為警目視攔查，惟以
    該員警當時所處位置，根本無從目視確知係爭紅綠燈之燈號
    云云。然證人即本件舉發之警員李孟峰於九十八年六月二十
    四日本院調查時已到庭結證：「（本件是否你舉發，情形如
    何？〈提示舉發單並告以要旨〉）是我舉發的，當時我一人
    著警察制服、反光背心，騎警用巡邏機車執行路暢勤務，主
    要係稽查取締違規及疏導交通順暢，當時我停在玉山街跟復
    興路交岔路口的玉山街上機車發動中，我的執勤之習慣會在
    路口觀察交通是否順暢，如果不順暢我便下去交通指揮，違
    規當日我是在玉山街上停等紅綠燈，等我的行向玉山街綠燈
    亮起後我沒有馬上騎走，因為我的習慣會觀察路口交通是否
    順暢，我的行向玉山街綠燈約八至九秒後，看見異議人騎乘
    車號３１５－ＱＥＬ號輕型機車從復興路左轉硬切入玉山街
    ，影響到玉山街的車流安全，我便騎機車迴轉追異議人，騎
    沒多久便在振聲高中前將異議人攔停開單。」、「（你停在
    玉山街上可以看到復興路之燈號嗎？）我無法看到復興路上
    的紅綠燈號誌，但是玉山街與復興路的紅綠燈號誌在同一根
    電線桿上，我是看到復興路４１８巷紅綠燈顯示綠燈，復興
    路上的紅綠燈號就一定是紅燈，因為當時號誌正常，並沒有
    故障。」、「（復興路４１８巷紅綠燈號誌顯示綠燈後，你
    證稱異議人自復興路左轉硬切入玉山街時，是否只有異議人
    一部機車？）是的。」、「（當時你的視線有無其他遮蔽物
    、燈光是否明亮，不會讓你有誤判之虞？）視線沒有其他遮
    蔽物，我當時的位置如我今日所提之模擬位置之照片所示，
    視線清晰，而且當時只有異議人一部機車闖紅燈，非常清楚
    ，當時路燈是否開啟我不太記得，但是光線很清楚，足以辨
    識異議人有無闖紅燈。」等語明確（詳本院卷第五十頁至第
    五十一頁），並有證人李孟峰當庭提出之道路交通現場圖及
    現場照片六幀在卷（詳本院卷第五十六頁至第六十頁）可稽
    。
(三)、是依證人李孟峰前揭證述可知，證人李孟峰於舉發違規當時
    係騎乘警用巡邏機車於玉山街口（按對向為復興路４１８巷
    ）停等紅綠燈，其可清楚辨識玉山街之行車號誌燈號轉換情
    形，以及異議人車輛之行進方向，且本件違規當時玉山街之
    行車號誌燈號確已轉換為綠燈無訛。而參酌本件交岔路口於
    上揭違規時間，其號誌為普通二時相，其時相轉換情形為：
    第一時相為復興路（綠燈１２０秒、黃燈３秒及紅燈２秒）
    ；第二時相為玉山街（綠燈４０秒、黃燈３秒及紅燈２秒）
    ，且於本件違規時間九十八年三月二十二日十八時三十七分
    許之該日十八時二十分起至同日十八時五十分許，上開交岔
    路口之行車管制號誌，並無民眾通報號誌故障及號誌損壞維
    修紀錄等情，有桃園縣政府九十八年七月八日府交工字第０
    ９８０２５２７００號函及檢附之路口號誌時制計劃資料表
    一份在卷（詳本院卷第七十四頁、第七十五頁）可稽。足見
    本件違規當時該路口號誌燈號應係運作第二時相號誌，即玉
    山街亮起顯示為「圓形綠燈」，復興路燈光號誌亮起顯示為
    「圓形紅燈」，此時即表示行駛於復興路之車輛均不得超越
    停止線或進入路口，並禁止直行穿越路口至銜接路段和左轉
    進入玉山街。是以，本件舉發員警雖因角度關係而難以觀看
    復興路行向之行車管制號誌為何，惟舉發警員於玉山街之行
    車號誌亮起顯示為綠燈時，據以判斷當時復興路之行車管制
    號誌亮起顯示為紅燈，此核與上開路口號誌輪運次序相符，
    應無違誤。
(四)、另交通勤務警察或依法令執行交通稽查任務人員，開單舉發
    違反道路交通管理處罰條例所列之違規事實，經公路主管機
    關或警察機關所為之裁決處罰，本質上為行政處分，係公務
    員基於職務上權力，依法就特定之具體事件所為具公法上效
    果之單方行政行為，基於公務員為公法上行為具有公信力之
    原則，該行政行為當可被推定為真正，其據以依法處分之事
    實認定亦為正確無誤。本此公信原則，乃立法者賦予行政機
    關制定違反道路交通事件統一裁罰標準及處理細則，使執勤
    警員得當機處分以達其維護交通秩序、安全之行政目的。本
    件舉發警員李孟峰與異議人間，並無怨隙，且係毫不相識之
    人，復經具結在卷，衡情應無設詞攀誣，或虛構違規事實陷
    害異議人之理！且本院查無任何證據足資證明執勤員警有捏
    造事實違法取締之情事存在，則執勤警員本其維護交通秩序
    、安全職責所為之舉發，自應受到合法、正確之推定。綜此
    ，依證人李孟峰所證述，當天判斷異議人闖紅燈，係以目視
    之方法，確認玉山街之行車管制號誌燈號綠燈亮起八、九秒
    後，見異議人仍騎乘上開輕型機車自復興路左轉闖越交岔路
    口進入玉山街，始予以攔檢。而依證人李孟峰於舉發違規當
    時所處之位置，視線清晰，燈光號誌清楚可見，並未受其他
    招牌、路樹或他物所遮蔽等客觀情況觀之，其應可極易分辨
    、觀察玉山街之行車管制號誌燈號轉換情形及異議人闖紅燈
    之違規行為，並排除其將遵行號誌行駛之民眾誤為闖紅燈之
    可能。此外，復興路與玉山街交岔路口之行車管制號誌於本
    件違規當時運作正常，並無故障導致復興路與玉山街之行車
    管制號誌燈號均變為綠燈之情形，已如前述，益見本件並無
    積極證據可資為有利異議人之認定。從而，異議人於前揭時
    、地騎乘上開輕型機車有闖紅燈之違規行為，應堪認定。
(五)、末按警方取締交通違規事件，其以照相、錄影方式取證者，
    固足為違規之證明，惟警員當場舉發者，舉發之員警本身之
    目睹、耳聞，亦為違規人違規之證明，非必所有之違規事件
    ，均需有照相或錄影方足為違規之證據。況警察執行勤務，
    事項繁瑣，且違規情形一過即逝，並非長期存在，難以要求
    警察必備有照相、錄影取證。是本件縱無舉發照片、錄影為
    佐證，然異議人之違規行為既經本件製單之員警李孟峰於本
    院調查時結證在卷，亦為證據方法之一種，且其所述內容並
    無何矛盾或違背經驗法則之處，自得為本院判斷之依據。
五、綜上所述，異議人於上揭時、地，騎乘車牌號碼３１５－Ｑ
    ＥＬ號輕型機車，有行經有燈光號誌管制之交岔路口闖紅燈
    之違規事實，應堪認定。則原處分機關機關依道路交通管理
    處罰條例第五十三條第一項、第六十三條第一項第三款及違
    反道路交通管理事件統一裁罰基準表之相關內容之規定，裁
    處異議人罰鍰一千八百元，並記違規點數三點，核無違誤。
    本件異議無理由，應予駁回。
六、據上論斷，應依道路交通管理處罰條例第八十七條第二項，
    道路交通案件處理辦法第十九條，裁定如主文。
中    華    民    國    98    年     8     月    5    日
                        交通法庭  法  官  陳金虎
以上正本證明與原本無異。
如不服本裁定應於送達後5日內向本院提出抗告狀（應附繕本）
。
                                  書記官  蔡明峰
中    華    民    國    98    年    8     月    5     日


司法院資訊處製作；財團法人民間司法改革基金會備份。
